臺灣桃園地方法院刑事判決　　　　　　　 94年度訴字第565號
公　訴　人　臺灣桃園地方法院檢察署檢察官
被　　　告　壬○○　男　33歲.
指定辯護人　本院公設辯護人　陳瑞明
上列被告因搶奪等案件，經檢察官提起公訴（93年度偵字第
12617 號），本院判決如下︰
    主  文
壬○○意圖為自己不法之所有，而搶奪他人之動產，因而致人於
死，累犯，處有期徒刑捌年；扣案如附表所示之萬能鑰匙、口罩
、安全帽、上衣及長褲均沒收。又連續意圖為自己不法之所有，
而搶奪他人之動產，累犯，處有期徒刑貳年陸月；扣案如附表所
示之萬能鑰匙、口罩、安全帽、上衣及長褲均沒收。應執行有期
徒刑拾年；扣案如附表所示之萬能鑰匙、口罩、安全帽、上衣及
長褲均沒收。
    事  實
一、壬○○前有廢止前麻藥、妨害兵役等前科，曾因贓物、過失
    傷害案件，經台灣高等法院以八十八年度上易字第四０六六
    號、本院以八十八年度壢交簡字第八一號判決，各處有期徒
    刑三月、三月確定，於民國八十九年八月八日、同年七月十
    二日易科罰金執行完畢（構成累犯）；再因加重竊盜案件，
    經本院以九十二年度簡上字第三一一號判決，處有期徒刑十
    月確定；又因肇事逃逸、過失傷害等案件，經本院以九十二
    年度交訴字第九三號判決，處有期徒刑二年確定，上開二案
    經定執行刑二年九月確定（於九十三年八月三十一日入監執
    行中）。
二、詎壬○○於入監執行前猶不知警惕，竟基於意圖為自己不法
    所有之概括犯意，(1)連續身著附表所列之深色上衣、長褲，
    於附表一編號一至五所示時間、地點，以附表二騎乘車牌號
    碼ＣＦＵ－二三二號機車自被害人後側徒手搶奪手提包之方
    式，搶得如附表一編號一至五所示之財物；(2)且壬○○於為
    附表一編號三之搶奪行為時，客觀上可預知丙○○年老體弱
    ，如受外在拉扯力道過大，極易跌倒而生不測，行搶時竟仍
    予強力拉扯丙○○隨身皮包，使之跌倒在地，致丙○○受有
    頭部外傷性併顱內出血之傷害，經送行政院衛生署桃園醫院
    急救，仍於九十三年七月三十日二十時三十分不治死亡。(3)
    又其因使用之車牌號碼ＣＦＵ－二三二號機車失竊，乃思竊
    取一部機車供作續行搶奪犯案之工具，遂於附表一編號六所
    示之時、地，持客觀上足以危害他人生命、身體之安全，具
    有危險性之萬能鑰匙（即扳手）一支，竊得車牌號碼ＫＧＤ
    ─四七九之重型機車一部得逞；(4)並旋於附表一編號七所示
    之時間、地點，續搶得如附表一編號七所示之財物，因被害
    人乙○○當場大聲呼叫，適為巡邏員警經過而查獲，繼於九
    十三年八月二日，在其桃園縣觀音鄉崙坪村十二鄰二０七之
    九號住處，扣得犯案所用如附表二所示之萬能鑰匙一支、藍
    色碎花口罩一面、黑色長褲、藍色短袖上衣各一條、藍色、
    銀色半罩式安全帽各一頂，以及非供作案所用之刀子一把。
二、案經桃園縣政府警察局中壢分局移送暨丙○○之子戊○○告
　　訴由臺灣桃園地方法院檢察署檢察官偵查起訴。
    理　由
一、上揭犯罪事實，業據被告壬○○於警詢、檢察官偵訊及本院
    審理中坦承不諱，且被告及辯護人對本案起訴所列證據之證
    據能力並無爭執，且查：
  (一)連續搶奪部份：上開附表一編號一至五、七等犯行，核與被
    害人己○○、辛○○、葉吳素琴、丁○○、證人李秋瑩、乙○○、越南國籍外勞ＮＥＵＹＧＮＥ　ＴＨＩ　ＴＨＵ（阮
    式素）及告訴人戊○○於警詢所指述之情節相符。且查：
    (1)被告搶得被害人辛○○之咖啡色皮包一只（內有現款二百
      元）、乙○○之皮包一只（內有現款二千九百元）、丁○○之手提包一個（內有黑色錢包一個、身分證等證件四張
      、三洋牌ＰＨＳ手機一支含晶片），有被害人辛○○、乙○○、丁○○之子庚○○出具之贓物領據（保管單）共三
      紙、以及贓物、犯案工具及現場照片共二十三張附卷可稽
      ，並有其犯案所用如附表二所示之黑色長褲、藍色上衣、
      銀色半罩安全帽各一件扣案可憑。
    (2)再被告行搶編號四、五號之搶奪犯行時，於瞬間用力拉扯
      之際，致被害人葉吳素葉、丁○○倒地受傷，有其傷害照
      片附卷可參，及其二人診斷證明書共二紙在卷可資佐憑。
    (3)另附表一編號一之被害人己○○雖於警詢指稱：於上開編
      號一所示之時、地，突有一名男子騎乘機車將伊撞倒後，
      將伊皮包搶走等語，被告則辯稱：伊只有行搶，並未用騎
      機車將被害人撞倒，伊搶了皮包後有跌倒，牽起機車要騎
      走，回頭看被害人要來追伊，途中他自己跌倒等語。惟本
      件被告如有意先將被害人撞倒再行搶，則撞擊力道應較為
      強烈，被害人應已受到相當之傷害，本件己○○於警詢或
      之後並未提出診斷證明書，亦未提出傷害之告訴；而觀諸
      被告本案各次犯案之行為模式，均係騎乘上開機車自被害
      人後方以徒手行搶被害人手上皮包，得手後旋加速逃逸，
      本件編號一之犯行，容或因被告機車過於接近，不慎輕微
      擦撞被害人，拉扯皮包後使其跌倒，有以致之，告訴人上
      開指訴，尚有誤會，應予敘明。
  (二)搶奪致死部份：上開附表一編號三之犯行，被告上開自白，
    核與被害人家屬戊○○之指訴、證人越南國籍外勞ＮＥＵＹ
    ＧＮＥ　ＴＨＩ　ＴＨＵ（阮式素）於警詢及檢察官訊問之
    證述相符，而被告搶得被害人丙○○黑色皮包一只（內有現
    款一百元），業經丙○○之子即告訴人戊○○領回，有其贓
    物領據一紙、機車照片四張附卷可參，且查：
    (1)告訴人子戊○○雖於本院指稱：被告先係以機車撞倒伊母
      親丙○○即死者，那外勞有說伊母親有要拉回那皮包等語
      ，惟就此被告否認，辯稱：伊是從死者後面搶的，她是右
      手背的皮包，伊搶了就走，她並沒有反抗等語，而參據有
      目擊丙○○遭搶奪致跌倒在地之外勞  ＮＥＵＹＧＮＥ
      ＴＨＩ　ＴＨＵ（阮式素）於警詢及檢察官勘驗、訊問中
      之證述：（搶匪如何行搶？）以左手搶死者皮包，（搶匪
      有無搶走東西？）一個皮包，（死者被搶後是否馬上摔倒
      ？）是等語；以及（當時你看到的情形如何？）看到他拿
      阿嬤的皮包，那個人是騎機車的；（那人有騎機車撞阿嬤
      嗎？）沒有；（拉阿嬤時，阿嬤有要與那個人拉扯嗎？）
      沒有，阿嬤被那個人一拉就倒了；（你看到時，那個人就
      是一拉皮包就把皮包搶走了嗎？）是，伊看到那個人騎車
      跑掉，阿嬤就倒地了等語明確（相驗卷第十一、十二頁，
      偵卷第八０、八一頁參照），證人既為現場親眼目擊行搶
      經過，且與被告、被害人均無認識或仇隙，其證詞堪以採
      信。是被告係以騎乘機車接近被害人，再突然自後出手行
      搶死者皮包之方式，並非先以機車將死者撞倒後再行強取
      財物，亦非使被害人無法抵抗或失去自由意志而交付財物
      ，堪認明確。告訴人上開指訴，尚有誤會，併此敘明。
    (2)再被害人丙○○因遭被告搶奪致死，其被搶後跌倒，受到
      左側顳部挫擦傷、左眼眶瘀青、胸部挫瘀傷、左肩、左手
      肘、左膝挫傷，死因為頭部外傷併顱內出血，傷害方法為
      行人遭機車騎士搶奪皮包，跌倒受傷而死之事實，業經同
      署檢察官督同法醫師相驗明確，有相驗屍體證明書、驗斷
      書及勘驗筆錄等一件、相驗照片四張等在卷可憑，而被害
      人丙○○確因被告出手行搶拉扯左側皮包，因此跌倒撞及
      地面，其受傷部位集中於其左側，亦與被告上開自白、證
      人上揭外勞之證述，以及卷附署立桃園醫院診斷證明書、
      相驗屍體證明書、驗斷書所載內容相符。又被告上開搶奪
      行為，與被害人丙○○致死結果間，存有相當因果關係，
      亦屬明確。
  (三)竊盜部分：就附表一編號六之竊盜犯行，被告上開自白，核
    與被害人甲○○、證人李秋瑩於警詢、檢察官訊問時之指訴
    、證述相符，並有足堪作為兇器使用之萬能鑰匙即扳手一支
    扣案可憑。再被告竊得車牌號碼ＫＧＤ─四七九號重型機車
    一部，業經被害人甲○○領回，有其贓物領據一紙附卷可參
    。又被告於檢察官偵訊及本院審理中坦承：所犯本件竊盜車
    輛係供其行搶之用等語，核與其於同年八月一日七時三十分
    許竊盜上開車輛，果旋於同日九時許復為附表一編號七之搶
    奪犯行之事實相符，是堪認與後一件即編號七之搶奪犯行間
    ，有手段、目的之牽連關係。
  (四)綜上，被告上揭自白，核與卷內積極證據相符，洵堪採信；
    其就搶奪致死部份所辯無法預知被害人死亡之結果一節，核
    無理由，是其確有上開連續搶奪、搶奪致死、竊盜等行為，
    事證明確，犯行堪以認定，應予依法論科。
二、按
　(一)搶奪與強盜雖同具不法得財之意思，然搶奪係乘人不備，搶
    奪罪以乘人不及抗拒，公然掠取其財物為成立要件，雖掠奪
    之際或不免於暴行，然與強盜罪之暴行，必須至使人不能抗
    拒之情形，迥然有別。公然掠取他人之財物，如施用強暴脅
    迫，至使不能抗拒而取其財物或令其交付者，則為強盜罪（
    最高法院六十四年台上字一一六五號判例意旨參照）。本件
    就上開附表一編號一至五、七等犯行，被告係以騎乘機車接
    近被害人，再突然自後出手行搶皮包之方式，非先以機車將
    被害人撞倒致無抵抗能力後，再行強取財物，亦非使被害人
    完全喪失自由意志而交付財物，是其所為尚非強盜，應論以
    搶奪、搶奪致死罪責。
  (二)次按，刑法第十七條所謂行為人不能預見其結果之發生者，
    係指結果之發生出於偶然，為行為人所不能預見者而言。而
    加重結果犯，以行為人能預見其結果之發生為要件，即以行
    為人對於加重結果之發生有預見之可能為已足，所謂能預見
    乃指客觀情形而言，與主觀上有無預見之情形不同。即加重
    結果犯，以行為人對於加重結果之發生在客觀上能預見而不
    預見者為要件。行為人僅對基本行為所犯之輕罪有認識，對
    加重結果無認識，惟對加重結果，在客觀情形一般人能預見
    者為要件（最高法院二十四年上字第一四０三號、四十七年
    台上字第九二０號、六十一年台上字第二八九號判例、九十
    年台上字第四一一二號判決意旨參照）。本件附表一編號三
    之犯行，被告騎乘機車自後奪取被害人丙○○皮包之際，明
    知皮包掛於被害人肩上，奪取皮包時將致被害人縮手反作用
    力阻擋，如經被告瞬間用力拉扯之間，極易致被害人跌倒受
    傷之危險，被告仍以不確定故意用力奪取，被害人年老體弱
    （民國十九年次生），一時重心不穩，而跌落撞擊地面，致
    頭部外傷，併顱內出血死亡，是依當時客觀狀況觀察，被告
    應有預見強力拉扯奪取之瞬間，有致使被害人受傷乃至引發
    死亡等不測意外之高度可能性存在，惟被告仍基於未必故意
    為之，所為自應論處搶奪致死之加重結果罪。被告雖辯稱：
    伊不知道被害人因此死亡，對於加重結果否認知情云云，惟
    加重結果得否預知，此屬客觀情形之判斷，已如上述，非其
    主觀認知或犯意問題，是其所辯，並無可取。
  (三)再行為人於掠奪之際或不免於暴行，然與強盜罪之暴行，必
    須至使人不能抗拒之情形，迥然有別，最高法院著有三十二
    年上字第二一八一號判例可資參照。本件附表一編號四、五
    之犯行，被害人因將皮包掛在肩上或拿在手上，受到拉扯之
    際，基於反作用力要將皮包內縮或拉回，則被告出手拉扯皮
    包之行為，固係一種暴力行為，惟係屬被告實施搶奪行為在
    掠奪之際，所為之暴行範圍，雖被害人葉吳素琴、丁○○二
    人在拉扯皮包之際，因而倒地受有上開診斷書所列身體不同
    部位之普通傷害，惟被告並未與被害人有身體接觸，亦未有
    以機車撞倒被害人之舉，故被告並無另有傷害被害人之犯意
    ，乃因搶奪行為而致普通傷害，此項傷害行為，應吸收於其
    搶奪行為之內，不另為罪。
  (四)又攜帶兇器而竊盜者，構成刑法第三百二十一條第一項第三
    款規定之加重竊盜罪。所謂兇器，其種類並無限制，凡客觀
    上足對人之生命、身體、安全構成威脅，具有危險性之兇器
    均屬之，且祇須行竊時攜帶此種具有危險性之兇器為已足，
    並不以攜帶之初有行兇之意圖為必要（最高法院七十九年台
    上字第五二五三號判例意旨參照）。扣案之萬能鑰匙即扳手
　　一支，外型為Ｌ型，長十四公分、寬為一點五公分，頭部已
　  磨尖的部份約六公分，且鐵製質地堅硬，業經本院當庭堪驗
    屬實，有訊問筆錄附卷可稽（本院卷第四八頁參照），客觀
    上足以危害他人生命、身體之安全，具有危險性，自屬上開
    法條規定之兇器無疑。被告於附表一編號六之犯行，持以竊
    取系爭機車，係犯刑法第三百二十一條第一項之加重竊盜罪
    ，而非普通竊盜罪。
  (五)連續犯須連續數行為而犯同一罪名。依照司法院大法官會議
    釋字第一五二號解釋，所謂「同一罪名」，指構成犯罪要件
    相同之罪名而言，因之，在同一法條或同一項款中，如其犯
    罪構成要件不同時，不得成立連續犯（最高法院六十七年度
    第六、七次總會決議參照）。基上原則，搶奪與搶奪致死雖
    屬同一條規定，惟其犯罪構成要件不同，是本件附表一編號
    三之搶奪致死，與編號一、二、四、五、七等連續搶奪行為
    ，尚不構成連續犯，而應予分論併罰。
三、核被告壬○○所為，係犯刑法第三百二十五條第一項搶奪罪
    、刑法第三百二十五條第二項搶奪致死罪、刑法第三百二十
    一條第一項第三款之攜帶兇器加重竊盜等罪。公訴人就附表
    一編號六之犯行，雖以刑法第三百二十條第一項之普通竊盜
    罪起訴，惟公訴檢察官已於審理中變更起訴法條為加重竊盜
    罪。被告就附表一編號六、七所犯竊盜與搶奪二罪間，有手
    段、目的之牽連關係，而上開二罪之法定最高度與最低度刑
    均同為六月以上五年以下有期徒刑，不能依刑法第三十五條
    第一、二項之標準定其刑之輕重，應依同法條第三項以搶奪
    為目的（結果）罪情節較重，依刑法第五十五條後段，應從
    一重之搶奪罪處斷。再其所犯附表一編號一二、四、五、七
    等次搶奪犯行，犯意相同，時間緊接，所犯係犯罪構成要件
    相同之罪名，顯係基於概括犯意反覆為之，為連續犯，應以
    一罪論處，並依刑法第五十六條規定加重其刑。又另被告所
    犯搶奪與搶奪致人於死二罪間，犯意個別、行為互殊，罪名
    不同，依法應予分論併罰。被告前因贓物、過失傷害案件，
    經台灣高等法院以八十八年度上易第四０六六號、本院以八
    十八年度壢交簡字第八一號判決，各處有期徒刑三月、三月
    確定，於八十九年八月八日、同年七月十二日易科罰金執行
    完畢，此有同署刑案資料查註紀錄表、台灣高等法院被告前
    案紀錄表各一件在卷可憑，其五年以內再犯本件有期徒刑以
    上之罪，為累犯，依刑法第四十七條規定，應予加重其刑。
    爰審酌被告甫於九十二年六月十八日，因犯竊盜案件時為被
    害人發覺，不慎駕車過失撞擊被害人致死後逃逸，經判決應
    執行刑二年九月確定後，猶不思警惕，竟仍再為本件附表各
    次犯行，惡性匪淺，本件被告所連續下手行搶之對象類多年
    老者，並致多位被害人受傷，又因搶奪致人於死，依法自應
    從重量刑，暨其犯罪之動機、目的、手段，犯罪時所受之刺
    激及其品行、生活狀況、智識程度為國中畢業、犯罪所生之
    損害頗鉅，且尚未與死者家屬達成和解，惟犯罪後於警、偵
    、審程序均坦承犯行，態度尚可，並斟酌檢察官之求刑過高
    等一切情狀，分別量如主文所示之刑，並依法定其應執行刑
    ，以資懲儆。
四、至扣案如附表二編號一至六所示數量之萬能鑰匙即扳手、口
    罩、安全帽、短袖上衣、長褲及安全帽，均為被告所有供其
    犯本件之罪所用之物，業據被告於審理中供承在卷，依刑法
    第三十八條第一項第二款規定，併諭知均沒收之；另扣案編
    號七之刀子一把，雖為被告所有，但非本案被告犯罪所用之
    物；以及起訴書所列丁○○被搶之手提包一個（內有黑色錢
    包一個、身分證等證件四張、三洋牌ＰＨＳ手機一支含晶片
    ），業經其子庚○○簽據領回在案，已如上述，爰均不另為
    沒收之宣告，附此敘明。
五、據上論斷，應依刑事訴訟法第299 條第1 項前段，刑法第56
    條、第325 條第1 項、第2 項、第321 條第1 項第3 款、第
    55條、第47條、第51條第5 款、第38條第1 項第2 款，判決
    如主文。
本案經檢察官洪景明到庭執行職務。
中　　華　　民　　國　　94　　年　　5 　　月　 　3　　日
                  刑事第四庭  審判長法  官  陳世宗
                                    法　官　楊晴翔
                                    法  官  李昆南
以上正本證明與原本無異
如不服本判決，應於送達後10日內，以書狀敘明理由，向本院提
出上訴狀（應附繕本）。
                                    書記官　郭中明
中　　華　　民　　國　　94　　年　　5 　　月　　3 　　日
附表一：
編號  時  間   地    點  被害人  方法、手段      所得之物
                                               （新台幣）
一、  93年7 月 中壢巿成  己○○  騎乘車號ＣＦＵ  手提包一
      26日上午 功路66號          二三二號機車接  個內有250
      7 時許                     近時自被害人後  元
                                 方行搶其手上皮
                                 包，並不慎擦撞
                                 到被害人致其跌
                                 倒。
二、 同年月28  中壢巿福  辛○○  騎乘上揭機車，  零錢約100
     日上午7   德路46號          自被害人後方徒  元
     時25分                      手行搶被害人手
                                 中皮包。
三、同年月28   中壢巿成  丙○○  騎乘上揭機車，  星巴克標
    日上午7    功路133           自被害人後方，  誌手提袋
    時30分     巷53號前          徒手行搶被害人  一個
                                 肩上皮包。
四、同年月29   中壢巿義  葉吳素  徒步行搶被害人  黑色皮包
    日8 時30   民路與中  琴　　  手中皮包，將被  一個（內
    分　　　   明路口　　　　    害人拉倒在地，  有100 元
                                 被害人受傷後始  、鑰匙
                                 得逞離去（傷害  一串）
                                 部分未據告訴）
五、同年月29   中壢巿中  丁○○  同編號二（被害  手提包一
    日16時30   正路571 　　　    人受有右肱骨頸  個（內有
    分　       巷口前            骨折、右肩鎖關  身分證、
                                 折、脫位        健保卡殘
                                                 障手冊、
                                 　　            現金2000
                                                 餘元
六、同年8月1  平鎮巿文   李秋瑩  以自製萬能鑰匙　車牌號
    上午7 　　化街18巷           竊得供作搶奪工  碼ＫＧＤ
    時30分    20號               具              ─四七九
七、同年8 月1 中壢巿成   乙○○  徒步徒手行搶，  黑色皮包
    日上午9   功路79巷　　　     再欲騎乘上揭機  一個（內
    時許      內壢國小           車逃離。        有現金29
              大門前                             00元）
附表二：
編號    物品名稱          　　　數  量
一、    萬能鑰匙（扳手）  　　　一支
二、    藍色碎花口罩      　　　一面
三、    藍色半罩式安全帽  　　　一頂
四、    銀色半罩式安全帽  　　　一頂
五、    藍色短袖上衣      　　　一件
六、    黑色長褲          　　　一條
七、    刀子                    一把
刑法第325條（普通搶奪罪）
意圖為自己或第三人不法之所有，而搶奪他人之動產者，處六月
以上五年以下有期徒刑。
因而致人於死者，處無期徒刑或七年以上有期徒刑，致重傷者，
處三年以上十年以下有期徒刑。
刑法第321條第1項（加重竊盜罪）
犯竊盜罪而有左列情形之一者，處六月以上、五年以下有期徒
刑：
  三  攜帶兇器而犯之者。
